【裁判字號】    89,重訴,186
【裁判日期】    890411
【裁判案由】    清償借款
【裁判全文】
臺灣高雄地方法院民事判決  八十九年度重訴字第一八六號
    原      告  華南商業銀行股份有限公司
    法定代理人  乙○○
    訴訟代理人  甲○○
    被      告  頃富國際股份有限公司
                              .
    兼法定代理人丙○○      住高雄縣大寮鄉大發工業區○○路十九號
    被      告  丁○○      住.
                己○○      住.
                戊○○      住.
右當事人間請求給付借款事件，本院判決如左：
    主    文
被告應連帶給付原告新台幣陸佰柒拾伍萬元，及如附表所示之利息及違約金。
訴訟費用由被告連帶負擔。
    事    實
甲、原告方面：
一、聲明：求為判決如主文所示。
二、陳述：被告頃富國際股份有限公司  (下稱頃富公司)先後於民國八十八年二月十
    二日、八十八年四月一日邀同被告丙○○、丁○○、己○○、戊○○為連帶保證
    人，向原告借款新台幣（下同）三百萬元、二百萬元、一百二十萬元、八十萬元
    ，並約定利率按原告基本放款利率加碼年息百分之一．八二五計算，若原告之基
    本放款利率調整時隨同調整，約定借款期限則分別自八十八年二月十二日起至八
    十八年八月三日止，及自八十八年四月一日起至八十八年九月二十二日止，按月
    給付利息，如未按期給付，即喪失期限利益，全部債務視為到期，除利息仍依上
    開利率計算外，逾期清償，在六個月以內者，按上開利率百分之十，超過六個月
    以上者，按上開利率百分之二十計付違約金。詎被告頃富公司僅繳納利息至八十
    八年七月二十一日及八十八年七月一日止，即未再按期攤還利息，經原告於八十
    九年二月十八日以其存款共計二十一萬三千七百四十一元，抵充被告積欠之利息
    ，尚有本金六百七十五萬元，及如附表所示之利息及違約金迄未清償，經屢向被
    告頃富公司及連帶保證人即被告丙○○、丁○○、己○○、戊○○催討，均置之
    不理，為此爰依消費借貸及連帶保證契約之法律關係提起本件訴訟。
三、證據：提出借據四紙、保證書一件、授信約定書四紙、放款利息收據四紙、原告
    函一件為證。
乙、被告方面：
一、聲明：原告之訴駁回。
二、陳述：被告因週轉困難而無法如期清償本息，惟原告查封被告所有供擔保之不動
    產後，被告仍續繳利息，足見被告有誠意清償，希原告不要向被告索討違約金，
    並俟被告於八十九年四月十五日收取帳款後，先清償債務一部。
    理    由
一、原告主張：被告頃富公司先後於八十八年二月十二日、八十八年四月一日邀同被
    告丙○○、丁○○、己○○、戊○○為連帶保證人，向原告借款三百萬元、二百
    萬元、一百二十萬元、八十萬元，並約定利率按原告基本放款利率加碼年息百分
    之一．八二五計算，若原告之基本放款利率調整時隨同調整，約定借款期限則分
    別自八十八年二月十二日起至八十八年八月三日止，及自八十八年四月一日起至
    八十八年九月二十二日止，按月給付利息，如未按期給付，即喪失期限利益，全
    部債務視為到期，除利息仍依上開利率計算外，逾期清償，在六個月以內者，按
    上開利率百分之十，超過六個月以上者，按上開利率百分之二十計付違約金。詎
    被告頃富公司僅繳納利息至八十八年七月二十一日及八十八年七月一日止，即未
    再按期攤還利息，經原告於八十九年二月十八日以其存款共計二十一萬三千七百
    四十一元，抵充被告積欠之利息，尚有本金六百七十五萬元，及如附表所示之利
    息及違約金迄未清償，爰依消費借貸及連帶保證契約之法律關係提起本件訴訟。
    被告則以：被告因週轉困難而無法如期清償本息，惟原告查封被告所有供擔保之
    不動產後，被告仍續繳利息，足見被告有誠意清償，希原告不要向被告索討違約
    金，並俟被告於八十九年四月十五日收取帳款後，先清償債務一部等語，資為抗
    辯。
二、經查：原告主張被告頃富公司先後於八十八年二月十二日、八十八年四月一日邀
    同被告丙○○、丁○○、己○○、戊○○為連帶保證人，向原告借款三百萬元、
    二百萬元、一百二十萬元、八十萬元，並約定利率按原告基本放款利率加碼年息
    百分之一．八二五計算，若原告之基本放款利率調整時隨同調整，約定借款期限
    則分別自八十八年二月十二日起至八十八年八月三日止，及自八十八年四月一日
    起至八十八年九月二十二日止，按月給付利息，如未按期給付，即喪失期限利益
    ，全部債務視為到期，除利息仍依上開利率計算外，逾期清償，在六個月以內者
    ，按上開利率百分之十，超過六個月以上者，按上開利率百分之二十計付違約金
    。詎被告頃富公司僅繳納利息至八十八年七月二十一日及八十八年七月一日止，
    即未再按期攤還利息，經原告於八十九年二月十八日以其存款共計二十一萬三千
    七百四十一元，抵充被告積欠之利息，尚有本金六百七十五萬元，及如附表所示
    之利息及違約金迄未清償之事實，已據其提出借據四紙、保證書一件、授信約定
    書四紙、放款利息收據四紙、原告函一件為證，且被告對於積欠原告之本金及利
    息、違約金之數額均不爭執，原告之主張，自堪信為真實。至被告抗辯因其週轉
    困難而無法如期清償本息，惟原告查封被告所有供擔保之不動產後，被告仍續繳
    利息，足見被告有誠意清償，希原告不要向被告索討違約金，並俟被告於八十九
    年四月十五日收取帳款後，先清償債務一部等情，惟兩造已約定被告逾期清償在
    六個月以內者，按上開利率百分之十，超過六個月以上者，按上開利率百分之二
    十計付違約金，此觀諸借據四紙自明，且本件借款期限均已屆期，則被告上開抗
    辯，即非可採。
三、按借用人應於約定期限內，返還與借用物種類、品質、數量相同之物。遲延之債
    務，以支付金錢為標的者，債權人得請求依法定利率計算之遲延利息，但約定利
    率較高，仍從其約定利率。當事人得約定債務人不履行債務時，應支付違約金，
    民法第四百七十八條前段、第二百三十三條第一項、第二百五十條第一項分別定
    有明文。又保證債務之所謂連帶，係指保證人與主債務人負同一債務，對於債權
    人各負全部給付之責任，此就民法第二百七十二條第一項規定連帶債務之文義參
    照觀之甚明。從而，原告依消費借貸及連帶保證契約之法律關係，請求被告連帶
    給付借款本金六百七十五萬元，及如附表所示之利息及違約金，即屬正當，應予
    准許。
四、據上論結，本件原告之訴為有理由，依民事訴訟法第八十五條第二項，判決如主
    文。
中      華      民      國    八十九    年      四      月    十一      日
                              臺灣高雄地方法院民事第五庭
~B法      官  張桂美
右為正本係照原本作成。
如對本判決上訴，須於判決送達後廿日內向本院提出上訴狀。
中      華      民      國    八十九    年      四      月    十一      日
~B法院書記官  楊銘仁
附  表：
┌──┬──────────┬─────┬──────────┬───────────────────┐
│編號│  金  額（新台幣）  │利息起算日│  利            率  │  違              約              金  │
├──┼──────────┼─────┼──────────┼───────────────────┤
│    │                    │自11.起│                    │自年月日起至清償日止，逾期在六個│
│ 一 │二、八五０、０００元│          │年息百分之九點六七五│月以內者，依上開利率之一成，逾期六個月│
│    │                    │至清償日止│                    │以上者，依上開利率之二成計付違約金。  │
├──┼──────────┼─────┼──────────┼───────────────────┤
│    │                    │自11.起│                    │自年月日起至清償日止，逾期在六個│
│ 二 │一、九００、０００元│          │年息百分之九點六七五│月以內者，依上開利率之一成，逾期六個月│
│    │                    │至清償日止│                    │以上者，依上開利率之二成計付違約金。  │
├──┼──────────┼─────┼──────────┼───────────────────┤
│    │                    │自11.起│                    │自年月日起至清償日止，逾期在六個│
│ 三 │一、二００、０００元│          │年息百分之九點六七五│月以內者，依上開利率之一成，逾期六個月│
│    │                    │至清償日止│                    │以上者，依上開利率之二成計付違約金。  │
├──┼──────────┼─────┼──────────┼───────────────────┤
│    │                    │自7.６起│                    │自年８月７日起至清償日止，逾期在六個│
│ 四 │    八００、０００元│          │年息百分之九點六七五│月以內者，依上開利率之一成，逾期六個月│
│    │                    │至清償日止│                    │以上者，依上開利率之二成計付違約金。  │
└──┴──────────┴─────┴──────────┴───────────────────┘


司法院資訊處製作；財團法人民間司法改革基金會備份。
